【裁判字號】    94,訴,758
【裁判日期】    950501
【裁判案由】    偽造貨幣
【裁判全文】
臺灣士林地方法院刑事判決               94年度訴字第758號
公  訴  人  臺灣士林地方法院檢察署檢察官
被      告  丁○○
扶助辯護人  林秉欣律師
上列被告因偽造貨幣案件，經檢察官提起公訴（93年度偵字第14
88號），本院判決如下：
    主  文
丁○○無罪。
    理  由
一、公訴意旨略以：被告丁○○於民國92年11月10日14時許，在
    臺北縣汐止市○○街629 號1 樓，明知戊○○（所涉偽造貨
    幣案件另為檢察官另不起訴處分確定）所交付之新台幣（以
    下同）千元偽鈔（號碼ＣＮ063248ＸＥ號）2 張係屬偽造之
    紙幣，竟意圖供行使之用而加以收集，嗣於同日17時20分許
    ，經警持台灣士林地方法院法官核發之搜索票在上址搜索時
    ，在其身上查獲上開偽造之紙幣2 張，因認被告涉犯刑法第
    196條第1項之意圖供行使之用而收集偽造紙幣罪等語。
二、按犯罪事實應依證據認定之，無證據不得認定犯罪事實；又
    不能證明被告犯罪者，應諭知無罪之判決，刑事訴訟法第15
    4 條第2 項、第301 條第1 項分別定有明文。另事實之認定
    ，應憑證據，如未能發現相當證據，或證據不足以證明，自
    不能以推測或擬制之方法，為裁判基礎；又認定犯罪事實，
    所憑之證據，雖不以直接證據為限，間接證據亦包括在內，
    然無論直接或間接證據，其為訴訟上之證明，須於通常一般
    之人均不致於有所懷疑，而得確信其為真實之程度者，始得
    據之為有罪之認定，倘其證明尚未達到此一程度，而有合理
    性懷疑之存在時，即無從為有罪之認定。
三、訊據被告丁○○固坦承有於上開時、地由案外人戊○○處收
    受系爭偽造千元紙鈔2 張之事實，惟仍堅詞否認有何收集偽
    造紙幣犯行，辯稱：伊當天係因臨時要加油，身上沒錢方才
    向案外人戊○○借2000元，戊○○應允後直接從其皮包內抽
    出2 張千元鈔票交付，伊收受後並沒有注意該鈔票係真鈔或
    偽鈔，也沒有注意該鈔票上之號碼，就放入口袋中，伊收受
    時完全不知系爭紙鈔係偽造，直至後來當日為警執行搜索搜
    出，經員警告知，始知係偽鈔等語。公訴意旨認被告涉犯上
    開罪嫌，無非係以系爭紙鈔上之號碼均相同、且系爭偽鈔製
    作手法粗劣，常人應可辨別，且當日案外人戊○○遭查獲之
    桌上即放有未切割偽鈔等情為據。經查：
（一）被告於警訊、偵查以致本院調查、審理時即一再明確供稱
      ：伊係因為車子要加油，所以才向案外人戊○○借1000元
      ，戊○○由身上皮夾拿出一疊千元鈔出來，從中取了2000
      元給伊，伊就放入口袋等語（偵字1488號卷一，下稱偵一
      卷，第46頁偵訊筆錄、核退卷第26頁訊問筆錄、本院卷第
      77 頁 訊問筆錄及審判筆錄參照），而證人戊○○於本院
      審理具結亦證稱：系爭紙鈔係被告向伊借，伊才給被告的
      ，但被告為何借錢之理由，伊忘記了，伊沒有告知被告該
      紙鈔係偽造等語（本院卷第146 頁審判筆錄參照），經核
      與其警訊、偵查中所供：系爭紙鈔係被告向伊索討，伊才
      由口袋內拿出給被告，不知被告要作何用途等語（核退卷
      第13頁訊問筆錄、偵一卷第第33頁偵訊筆錄參照）大致相
      符，可見系爭偽鈔係被告於查獲當日向證人戊○○所借，
      且戊○○係由身上取出交付被告者，甚為明確。被告與證
      人戊○○本係認識之朋友，並非毫不認識等情，亦據被告
      供明在卷，且為證人乙○○、戊○○證述明確，應可認定
      。而吾人於日常生活中，因為臨時急用，向朋友調借小額
      款項，事所多有，於朋友交付金錢時，亦多半不會去注意
      友人所交付之紙鈔究竟係真鈔或偽鈔，甚至平日收受鈔票
      時，根本也不會去注意鈔票上之鈔票號碼，亦屬常情，更
      何況本件證人戊○○所交付被告之借款不過是區區之2000
      元，且其又係由自己身上取出交付，衡情被告已無可能會
      去特別注意或懷疑案外人戊○○所交付之系爭紙鈔究竟為
      真鈔或偽鈔，當然亦有高度可能不會去注意所收受之紙鈔
      其上之鈔票號碼，至為灼然。是被告辯稱：並未注意系爭
      紙鈔上之號碼等語，應屬可信。故本件自不能以系爭偽鈔
      號碼均一樣，而認定被告收受時一定知悉系爭紙鈔為偽造
      。
（二）又系爭鈔票雖僅係以彩色噴墨方式仿印，無凹版印紋凸起
      效果，紙質與真鈔不同，然仍然有用螢光筆繪製仿紙張螢
      光纖維絲，水印以灰色墨在紙張正面仿製，安全線以黏貼
      箔膜（含面額數字）仿鈔券正面5 段裸露部分，左下角面
      額數字以噴墨方式仿折光變色油墨，右邊號碼以螢光物質
      仿印鈔券號碼等情，有卷附中央印製廠92年11月21日中印
      發字第0920005451號函在卷可稽（偵一卷第149 頁參照）
      ，然足見，系爭紙鈔仍係經過相當程度、技術之仿製，並
      非單純彩色影印可比，而系爭紙鈔經本院審理時調取，當
      庭勘驗結果，亦發現鈔票外觀看起來如同使用許久之舊鈔
      票，且似係經多次搓揉而有多處皺折，乍看之下根本與真
      鈔無異，除非本身係專家或者特別刻意加以留意，否則根
      本無從一望即知與真鈔有何不同，自不能以系爭偽鈔實際
      上與真鈔相比，製作手續、過程粗劣，即遽認被告收受時
      即知系爭紙鈔為偽造。
（三）證人戊○○於本院審理時即明確證稱：當天未切割之偽鈔
      伊係將之放在查獲地點1 樓第2 排辦公桌最內側之一個藍
      色塑膠夾內，而辦公桌都有OA辦公桌隔開等語（本院卷第
      143 頁審判筆錄參照），證人即查獲前一直在查獲地點居
      住之乙○○於本院審理時亦一致證稱：當天查獲之未切割
      偽鈔是放在一個藍色塑膠公文夾內，放在1 樓第2 排辦公
      桌最裡面，伊當天在1 樓玩電腦，從頭到尾都沒發現該公
      文夾，也沒注意到該公文夾內有偽鈔等語（本院卷第138
      至139 頁審判筆錄參照），且由該二證人繪製現場圖（本
      院卷第160 頁參照），可知，被告向案外人戊○○借款，
      戊○○交付系爭偽鈔予被告時，該紙鈔不但是放在檔案夾
      內，且置放在辦公桌最角落之處，且由上開證人所證可知
      ，該辦公室之辦公桌尚且有用OA辦公桌牆隔開，並非開放
      式者，證人即查獲員警丙○○於本院審理時尚且結證稱：
      查獲地點之OA辦公桌，高度大概有2 、30公分，人要稍微
      歪著身體，側著頭才可以看到（偽鈔放置處）等語（本院
      卷第149 頁審判筆錄參照），故被告當有可能並未注意或
      發現查獲地點辦公桌上置放有未切割之偽鈔，至為明確。
      甚且，該所謂「未切割之偽鈔半成品」，經本院於審判期
      日當庭勘驗結果，該半成品，長度約29公分、寬度約22公
      分，大概就只有一般A4紙張大小，亦據本院製有勘驗筆錄
      在卷可稽（本院卷第147 頁審判筆錄參照），顯然該半成
      品面積非鉅，置放辦公桌上，至有可能稍不注意即忽略未
      見，是被告辯稱：當天收受系爭紙鈔時並未看到桌上有何
      偽鈔等語，應有可能，而屬可信，自不能僅以本件查獲時
      ，有於1 樓辦公桌上扣得偽鈔半成品，遽爾推論被告收受
      時已見及，並據此推論被告收受系爭紙鈔時，主觀上應該
      知道收受者就是偽鈔甚明。
（四）證人即本件查獲員警丙○○於本院審理時雖結證稱：當天
      伊執行搜索時，係看見偽鈔半成品並非放在檔案夾內，而
      係放在檔案夾外之桌面等語（本院卷第148 至149 頁審判
      筆錄參照），所證顯與上開證人所證不符，已難遽以認定
      該偽鈔就是放在桌面上被查獲者，甚者即便其所言為真，
      然此充其量僅係當天員警進入查獲地點時之狀態而已，並
      不能代表被告由戊○○處收受系爭紙鈔時，該偽造紙鈔就
      已經放置在桌面上，甚為顯然。況且由證人乙○○於本院
      所證：當天被告是上午先到查獲地點，與甲○○一起出去
      以後，下午才又進入查獲地點，而下午伊一直在1 樓玩電
      腦，也看見被告進入查獲地點1 樓後就上2 樓了，沒有看
      到被告有向戊○○借款等語（本院卷第135 頁至137 頁審
      判筆錄參照）及證人戊○○於本院審理時所證：伊是在上
      午時交付系爭紙鈔給被告的等語（本院卷第141 頁審判筆
      錄參照），可知，被告應係在查獲當日上午由案外人戊○○收受系爭紙鈔，應可認定。當日查獲時間係在下午5點
      左右，業據證人乙○○、戊○○、警員丙○○證述明確，
      則被告收受系爭紙鈔距離被查獲之時間已經6 、7 個小時
      ，本件又無其他積極證據足以證明被告收受系爭紙鈔時，
      查獲地點辦公桌面之擺放情況或系爭偽鈔半成品於其時即
      已置放桌面，自不能以被告收受系爭偽鈔6 、7 小時後（
      查獲時）該半成品偽鈔置放辦公桌面乙節，遽爾推論被告
      收受時有看到旁邊有半成品偽鈔，進而推論被告知悉系爭
      紙鈔為偽造，要屬當然。
四、綜上所述，被告丁○○雖有收受系爭偽鈔2 張，然其收受之
    時，至有可能係因收受金額甚微，且又係由友人處借款所得
    ，又未注意辨別真偽，而不知系爭紙鈔係偽造，本件被告主
    觀上是否知悉系爭紙鈔係屬偽造而有犯罪故意，容有合理之
    可疑，本院復查無其他積極證據，足認被告有公訴意旨所指
    犯行，應認本件不能證明被告犯罪，自應為無罪之諭知。
五、據上論斷，應依刑事訴訟法第301 條第1 項，判決如主文。
本案經檢察官盧美如到庭執行職務。
中    華    民    國    95    年    5     月    1     日
                  刑事第三庭審判長法  官  洪英花
                                  法  官  周群翔
                                  法  官  王沛雷
以上正本證明與原本無異。
如不服本判決，應於判決送達後10日內，向本院提出上訴狀。
                                  書記官  蘇彥宇
中    華    民    國    95    年    5     月    2     日


司法院資訊處製作；財團法人民間司法改革基金會備份。
